【裁判字號】    97,上訴,2057
【裁判日期】    980304
【裁判案由】    違反毒品危害防制條例
【裁判全文】
臺灣高等法院高雄分院刑事判決        97年度上訴字第2057號
上  訴  人
即  被  告  甲○○
                    （現另案於臺灣屏東監獄執行中）
上列上訴人因違反毒品危害防制條例案件，不服臺灣屏東地方法
院97年度訴字第203 號中華民國97年10月20日第一審判決（起訴
案號：臺灣屏東地方法院檢察署97年度毒偵字第95號），提起上
訴，本院判決如下：
     主  文
上訴駁回。
     事  實
一、甲○○前於民國85年間，因違反麻醉藥品管理條例案件，經
    本院以86年度上訴字第913 號判處有期徒刑5 年8 月確定；
    復於86年間，因違反藥事法案件，經臺灣屏東地方法院（下
    稱屏東地院）以87年度訴緝字第10號判處有期徒刑6 月確定
    ；再於87年間，因竊盜案件，經屏東地院以87年度易字第55
    6 號判處有期徒刑5 月確定，上開3 罪經定應執行刑為有期
    徒刑6 年4 月確定，嗣於92年4 月23日假釋出監，於94年8
    月29日縮刑期滿執行完畢。又甲○○於94年間，因施用毒品
    案件，經臺灣嘉義地方法院以94年度毒聲字第497 號裁定送
    觀察勒戒，因有繼續施用傾向，而由該院以95年度毒聲字第
    12號裁定令入戒治處所施以強制戒治，嗣因執行強制戒治屆
    滿6 月，認無繼續戒治之必要，而於95年9 月8 日釋放，並
    經臺灣嘉義地方法院檢察署檢察官於95年9 月18日以95年度
    戒毒偵字第59號為不起訴處分確定。詎其仍未戒除毒癮，明
    知海洛因、甲基安非他命各為毒品危害防制條例列管之第一
    、二級毒品，不得非法持有、施用，竟基於施用第一級毒品
    之犯意，於97年1 月3 日18時10分許為警採尿時回溯24小時
    內之某時（不含警力拘束時間），在不詳處所，施用第一級
    毒品海洛因1 次。另基於施用第二級毒品之犯意，於97年1
    月2 日21時許，在屏東縣屏東市「中山公園」廁所內，以將
    甲基安非他命放入玻璃球內燒烤後，吸食其煙霧之方式，施
    用第二級毒品甲基安非他命1 次。嗣於97年1 月3 日17時許
    ，適屏東縣政府警察局屏東分局員警黃清山、乙○○執行便
    衣巡邏勤務，而於行經屏東縣屏東市○○路25號前，因見甲
    ○○所使用之菸盒包裝可疑，乃要求甲○○交出菸盒供其查
    看後，在該菸盒內查獲第一級毒品海洛因2 小包（合計淨重
    0.26公克，空包裝總重0.53公克，原判決誤為甲○○係自行
    交出）。嗣經警將甲○○帶至警局後，甲○○於具有偵查職
    權之公務員尚未發覺其上開施用第二級毒品之犯行前，即主
    動向員警坦承有施用第二級毒品甲基安非他命之犯行，而員
    警於經甲○○同意後採集其尿液送驗結果，確呈甲基安非他
    命及嗎啡陽性反應，始獲上情。
二、案經屏東縣政府警察局屏東分局報告臺灣屏東地方法院檢察
    署檢察官偵查起訴。
     理  由
壹、證據能力方面：
    按傳聞法則之重要理論依據，在於傳聞證據未經當事人之反
    對詰問予以核實，乃予排斥，惟若當事人已放棄對原供述人
    之反對詰問權，於法院審判時表明同意該等傳聞證據可作為
    證據，基於證據資料愈豐富，愈有助於真實發現之理念，並
    貫徹刑事訴訟法修法加重當事人進行主義之精神，確認當事
    人對於證據能力有處分權之制度，傳聞證據經當事人同意作
    為證據，法院認為適當者，亦得為證據。另當事人於調查證
    據時，對於傳聞證據表示「沒有意見」、「對於證據調查無
    意見」，而未於言詞辯論終結前聲明異議，應視為已有將該
    等傳聞證據採為證據之同意，此刑事訴訟法第159 條之5 定
    有明文。本件檢察官、上訴人即被告（下稱被告）甲○○於
    本院準備程序時均表示對於全案卷證所存證據「同意有證據
    能力」（見本院卷第42頁），本院復斟酌該等證據並非非法
    取得，亦無證明力明顯過低之情形，以之作為證據，應屬適
    當，是依刑事訴訟法第159 條之5 第1 項規定，應認該等證
    據均得採為證據。
貳、實體方面：
一、訊據被告甲○○固承認有上開施用第二級毒品甲基安非他命
    1 次之事實，惟矢口否認有施用第一級毒品海洛因之犯行，
    辯稱：可能是因為友人施用海洛因時，伊吸到二手煙，或因
    其友人使用伊施用甲基安非他命的玻璃球，之後伊再以同一
    器具施用甲基安非他命，所以才造成伊驗尿結果出現海洛因
    反應云云。經查：
  (一)被告有於上揭時、地施用第二級毒品甲基安非他命之事實，
    迭據其於警詢、偵查供承不諱（見警卷第6 頁、偵卷第4 頁
    ）。又被告經警採集之尿液經送驗結果，確呈甲基安非他命
    陽性反應，有正修科技大學超微量研究科技中心97年1 月17
    日尿液檢驗報告、屏東縣政府警察局屏東分局毒品案件涉嫌
    人尿液採證編號姓名對照表各1 紙附卷可稽（見偵卷第10頁
    、警卷第14頁）。是認被告上開自白核與事實相符，堪以採
    信。至被告就其施用甲基安非他命之地點，於本院審理時雖
    改稱：係在伊家中所施用等語，惟本院審酌被告於距案發時
    間點較近之警詢及偵查，衡情其記憶應較清晰，斯時被告既
    均已明確供陳伊施用甲基安非他命之地點係在位於屏東縣屏
    東市之「中山公園」廁所內，有如前述，則本件被告施用甲
    基安非他命之地點，自應係在前開「中山公園」廁所內無訛
    ，附此敘明。
  (二)被告於97年1 月3 日18時10分許，經警採集其尿液送請正修
    科技大學超微量研究科技中心以酵素免疫分析法（EIA） 初
    步檢驗，再以氣相層析質譜儀法（GC/MS） 確認檢驗，結果
    均呈嗎啡陽性反應，亦有上開檢驗報告、尿液採證編號姓名
    對照表等資料在卷可證（見偵卷第10頁、警卷第14頁）。而
    一般吸入二手煙或蒸氣、粉末之影響程度，與空間大小、密
    閉性、吸入之濃度多寡及吸入時間長短等因素有關，將因個
    案而異，惟縱然吸入二手煙或蒸氣、粉末者，其尿液可檢出
    之毒品反應，然濃度亦應遠低於施用者，此有行政院衛生署
    管制藥品管理局93年12月23日管檢字第0930012204號函可佐
    。然觀之上開檢驗報告，被告尿液中所含嗎啡濃度為516ng/
    ml，已逾施用毒品之嗎啡陽性反應最低閾值300ng/ml甚多，
    顯見被告係主動施用，而非被動吸入海洛因之二手煙或蒸氣
    、粉末。此外，參以被告為警查扣之上揭粉末2 小包，經送
    法務部調查局檢驗結果，確屬毒品海洛因成分無訛（合計淨
    重0.26公克，空包裝總重0.53公克），有該局97年1 月31日
    調科壹字第09723006860 號濫用藥物實驗室鑑定書1 紙在卷
    （見偵卷第14頁）。則苟被告並無施用海洛因之行為，其何
    需無故非法持有該海洛因，而徒增己身再陷囹圄之險？雖被
    告又稱：伊係欲持該海洛因向警方自首云云，然前開海洛因
    2 小包係屏東縣政府警察局屏東分局員警黃清山、乙○○執
    行便衣巡邏勤務，於行經屏東縣屏東市○○路25號前，因見
    被告所使用之菸盒包裝可疑，而要求被告交出菸盒供其查看
    後，始在該菸盒內查獲之情，業據證人乙○○結證在卷（見
    本院卷第60至61頁），是如謂被告僅有施用甲基安非他命之
    犯行，卻欲持刑罰罪責較重之海洛因向員警自首，誠然難以
    想像乙節，是堪認被告辯稱：伊並未施用海洛因等語，為事
    後圖卸之詞，並無足採。
  (三)綜上，本件事證已臻明確，被告施用第一、二級毒品犯行，
    足堪認定，應予依法論科。
二、查被告於94年間，因施用毒品案件，經臺灣嘉義地方法院以
    94年度毒聲字第497 號裁定送觀察勒戒，因有繼續施用傾向
    ，而由該院以95年度毒聲字第12號裁定令入戒治處所施以強
    制戒治，嗣因執行強制戒治屆滿6 月，認無繼續戒治之必要
    ，而於95年9 月8 日釋放，並經臺灣嘉義地方法院檢察署檢
    察官於95年9 月18日以95年度戒毒偵字第59號為不起訴處分
    確定等情，有臺灣高等法院被告前案紀錄表附卷可憑。被告
    前開強制戒治執行完畢後，5 年內再犯毒品危害防制條例第
    10條第1 項、第2 項之罪，應依同條例第23條第2 項之規定
    ，予以追訴、處罰。
三、核被告甲○○所為，係犯毒品危害防制條例第10條第1 項之
    施用第一級毒品罪，及同條第2 項之施用第二級毒品罪。被
    告持有第一、二級毒品後進而施用，其持有之低度行為皆應
    為施用之高度行為所吸收，故不另論其持有第一、二級毒品
    罪。被告所犯前2 罪，犯意各別、行為互殊，應予分論併罰
    。又被告前於85年間，因違反麻醉藥品管理條例案件，經本
    院以86年度上訴字第913 號判處有期徒刑5 年8 月確定；復
    於86年間，因違反藥事法案件，經屏東地院以87年度訴緝字
    第10號判處有期徒刑6 月確定；再於87年間，因竊盜案件，
    經屏東地院以87年度易字第556 號判處有期徒刑5 月確定，
    上開3 罪經定應執行刑為有期徒刑6 年4 月確定，嗣於92年
    4 月23日縮短刑期假釋出監，於94年8 月29日縮刑期滿執行
    完畢，亦有前開臺灣高等法院被告前案紀錄表附卷可稽，其
    於徒刑執行完畢後，5 年以內故意再犯有期徒刑以上之本件
    2 罪，均應依刑法第47條第1 項累犯規定，加重其刑。再被
    告於具有偵查職權之公務員尚未發覺其施用第二級毒品之犯
    行前，即主動向員警坦承有施用第二級毒品甲基安非他命之
    犯行，進而接受裁判之情，亦經證人乙○○證陳在卷（見本
    院卷第61），是堪認被告主動供出施用第二級毒品之犯行，
    符合自首之要件。本院審酌被告就此部分犯行勇於面對司法
    ，可徵非無悔悟之心，爰依刑法第62條前段就其施用第二級
    毒品之犯行減輕其刑。再被告就施用第二級毒品罪行，同時
    有刑之加重及減輕事由，爰依法應先後加減之。至被告雖主
    張其就施用第一級毒品部分，亦屬自首云云。惟本件扣案之
    前開海洛因2 小包，係屏東縣政府警察局屏東分局員警黃清
    山、乙○○執行便衣巡邏勤務，於行經屏東縣屏東市○○路
    25號前，因見被告所使用之菸盒包裝可疑，而要求被告交出
    菸盒供其查看後，始在該菸盒內查獲之情，業據證人乙○○
    證述如前；參以被告自為警查獲迄今，均未曾坦承有施用海
    洛因之犯行，是其就施用海洛因犯行，實無自首可言，是其
    此部分所辯，尚無足採，附此敘明。
四、原審認被告罪證明確，因而適用毒品危害防制條例第10條第
    1 項、第2 項，第18條第1 項前段，刑法第11條前段、第47
    條第1 項、第62條前段、第51條第5 款等規定，並審酌被告
    前經法院裁定送觀察勒戒、強制戒治後，仍不知悔改、警惕
    ，猶繼續施用毒品，且案發後未坦然面對己身全部責任，仍
    避重就輕試圖矯飾其施用海洛因之犯行，惟念其施用毒品乃
    屬自戕行為，及其智識程度、生活狀況等一切情狀，分別就
    施用海洛因部分，量處有期徒刑1 年，而就施用甲基安非他
    命部分，量處有期徒刑8 月，並定其應執行刑為有期徒刑1
    年6 月。復敘明扣案之第一級毒品海洛因2 包（合計淨重0.
    26公克，空包裝總重0.53公克），係為毒品；而用以包裝海
    洛因之塑膠袋因與毒品附和，無法析離，亦應視為毒品，併
    依毒品危害防制條例第18條第1 項前段規定宣告沒收銷燬之
    ；而鑑驗耗損之毒品既已滅失，爰不宣告沒收銷燬。又本件
    被告施用第二級毒品所使用之玻璃球，並未扣案，且在查獲
    前已遭被告丟棄而滅失，業經被告於原審供述明確（見原審
    卷第71頁），自無予以沒收之必要。經核其認事用法，均無
    不合，量刑亦屬允當，被告上訴意旨，仍執前詞指摘原判決
    不當，為無理由，應予駁回。
據上論結，應依刑事訴訟法第368 條，判決如主文。
本案經檢察官張金塗到庭執行職務。
中    華    民    國    98    年    3     月    4     日
                刑事第一庭    審判長法  官  翁慶珍
                                    法  官  莊崑山
                                    法  官  徐美麗
以上正本證明與原本無異。
施用第一級毒品部分，如不服本判決應於收受本判決後10日內向
本院提出上訴書狀，其未敘述上訴理由者，並得於提起上訴後10
日內向本院補提理由書狀（均須按他造當事人之人數附繕本）「
切勿逕送上級法院」。
施用第二級毒品部分不得上訴。
中    華    民    國    98    年    3     月    4     日
                                   書記官  賴梅琴
附錄本判決論罪科刑法條：
《毒品危害防制條例第10條》
施用第一級毒品者，處 6 月以上 5 年以下有期徒刑。
施用第二級毒品者，處 3 年以下有期徒刑。


司法院資訊處製作；財團法人民間司法改革基金會備份。
